臺灣屏東地方法院民事裁定　　　　　　110年度國再微字第3號
再審原告　　張文宗　

再審被告　　屏東縣潮州地政事務所

法定代理人　蘇文俊　
上列當事人間請求損害賠償事件，再審原告對於中華民國110 年
7 月15日本院110 年度國再微字第2 號確定判決，提起再審之訴
，本院裁定如下：
    主  文
再審之訴駁回。
再審訴訟費用新台幣1,500元由再審原告負擔。
    事實及理由
一、提起民事再審之訴，應於30日之不變期間內提起；前項期間
    自判決確定時起算，判決於送達前確定者，自送達時起算；
    其再審之理由發生或知悉在後者，均自知悉時起算，民事訴
    訟法第500 條第1 項及第2 項前段定有明文。經查，兩造間
    請求國家賠償再審之訴事件，再審原告於民國110 年7 月21
    日收受本院110 年度國再微字第2 號確定判決（下稱原再審
    確定判決），並於同年8 月3 日提起本件再審之訴，有送達
    證書及本院收狀戳章可憑，依上開說明，再審原告所提本件
    再審之訴未逾30日之不變期間，核與上開規定相符，合先敘
    明。
二、再審原告再審意旨略以：
㈠  伊以民法1146條第2 項及第125 條規定，向再審被告聲請就
    伊祖父張榮鉅所遺土地辦理繼承登記，詎再審被告以同法第
    1138條至第1144條等規定為由，要求伊補正提出被繼承人張
    榮鉅之繼承系統表及繼承人資料，由此可知再審被告顯已就
    伊之聲請為實質審查，然原再審確定判決第5 頁第16行竟謂
    本件「根本尚未進入實質審查，自無所謂是否適用法規之問
    題」等語，即有應適用而未適用土地登記規則第57條第1 項
    第3 款、同條第3 項、民法第1146條第2 項及第125 條規定
    之情形，其適用法規顯有錯誤。
㈡  原再審確定判決第5 頁第21行記載「關於民法第1146條之繼
    承回復請求權，僅於受害人有所請求時，加害人始得據以為
    請求權罹於時效而消滅之抗辯，性質上不容許加害人在受害
    人回復請求權未消滅以前，為積極之拒絕，而認其回復請求
    權已消滅，並據以訴請確認單獨繼承權存在」等語，有應適
    用而未適用民法第144 條第1 項及第1146條第2 項之情形，
    已構成消極的不適用法規之違誤。又原再審確定判決第5 頁
    第7 行至第28行關於再審被告就伊申請繼承登記尚未進入實
    質審查之認定，亦有未適用民事訴訟法第388 條規定之違誤
    。為此，爰依民事訴訟法第496 條第1 項第1 款規定，提起
    再審之訴等語，並聲明：㈠本院108 年度潮國小字第1 號、
    109 年度國小上字第1 號、109 年度國再微字第3 號、第4
    號確定判決及原再審確定判決均廢棄。㈡再審被告應給付再
    審原告新台幣（下同）10萬元，及自108 年8 月27日起至清
    償日止，按週年利率百分之5 計算之利息。
三、按對於小額程序之第一審裁判，提起上訴或抗告，經以上訴
    或抗告無理由為駁回之裁判者，不得更以同一理由提起再審
    之訴或聲請再審，民事訴訟法第436 條之31定有明文。次按
    再審之目的，原在匡正確定終局判決之不當，以保障當事人
    之權益。惟為避免當事人以同一事由對於原確定判決或駁回
    再審之訴之確定判決，一再提起再審之訴，致浪費司法資源
    ，自應予以限制，民事訴訟法乃增訂第498 條之1 ，規定：
    「再審之訴，法院認無再審理由，判決駁回後，不得以同一
    事由，對於原確定判決或駁回再審之訴之確定判決，更行提
    起再審之訴」（最高法院99年度台再第10號裁定意旨參照）
    。又民事訴訟法第498 條之1 規定，依同法第436 條之32第
    4 項，於小額事件之再審程序準用之。
四、經查，兩造間請求損害賠償事件，經本院潮州簡易庭以108
    年度潮國小字第1 號判決駁回再審原告之訴，再審原告聲明
    不服提起上訴，復經本院以109 年度國小上字第1 號判決駁
    回其上訴確定。嗣後迭經再審原告提起再審之訴，而經本院
    先後以109 年度國再微字第3 號判決（即原確定判決，原誤
    載為裁定，已更正為判決）、109 年度國再微字第4 號及原
    再審確定判決，以各確定判決無再審原告主張之再審事由，
    而駁回再審原告所提再審之訴等情，經本院調閱上開卷宗查
    明無訛。本件再審原告所主張之再審理由，無非係以原再審
    確定判決未適用土地登記規則第57條第1 項第3 款、第3 項
    、民法第125 條、第144 條第1 項、第1146條第2 項，及民
    事訴訟法第388 條等規定為由，提起再審之訴，然此核與其
    對上開109 年度國小上字第1 號判決所主張之上訴理由，以
    及其對上開109 年度國再微字第4 號判決所主張之再審事由
    及原因事實，均屬相同，且經上開109 年度國小上字第1 號
    判決及原再審確定判決詳論其如何不可採之理由，而分別駁
    回再審原告所提之上訴及再審之訴確定，有各該確定判決在
    卷可稽。則再審原告復以同一事由，對於駁回其再審之訴之
    原再審確定判決，更行提起再審之訴，依上開說明，於法顯
    有未合，應予裁定駁回。
四、據上論結，本件再審之訴為不合法，依民事訴訟法第436 條
    之32第4 項、第498 條之1 、第502 條第1 項，第95條，第
    78條，裁定如主文。
中    華    民    國  110     年    12    月    2     日
                  民事第二庭     審判長法  官  凃春生
                                       法  官  薛全晉
                                       法  官  俞亦軒
正本係照原本作成。
本裁定不得抗告。
中    華    民    國  110     年    12    月    2     日
                                       書記官  應慧芳